臺灣高等法院刑事判決　　　　　　　　　　　　　　　九十三年度上易字第六九號
　　上　訴　人　臺灣臺北地方法院檢察署檢察官
　　被　　　告　乙○○
右上訴人因被告竊盜案件，不服臺灣臺北地方法院九十二年度易字第一二六五號，中
華民國九十二年十二月十七日第一審判決（聲請簡易判決處刑案號：臺灣臺北地方法
院檢察署九十一年度偵字第二三九八四號）提起上訴，本院判決如左：
    主  文
上訴駁回。
    理　由
一、聲請簡易判決處刑意旨略以：被告乙○○與另一名姓名年籍不詳之成年男子，共
    同基於意圖為自己不法所有之犯意聯絡，於民國九十年六月二十五日晚上八時許
    ，趁設於臺北市大安區○○○路○段一二七號二樓春輝建設開發有限公司（下稱
    春輝公司）正在內部整修，公司內無人居住之機會，由該棟大樓中庭樓梯至二樓
    ，利用該公司大門未上鎖，進入春輝公司徒手竊取該公司所有之冷氣機一台，得
    手後逃離現場，嗣於九十年六月二十七日上班時，經春輝公司總務部發現冷氣機
    失竊，調閱大樓內部監視器之錄影帶後，始知上情，因認被告乙○○涉犯刑法第
    三百二十條第一項之竊盜罪嫌云云。
二、按犯罪事實應依證據認定之，無證據不得認定犯罪事實，又不能證明被告犯罪者
    ，應諭知無罪之判決，刑事訴訟法第一百五十四條第二項、第三百零一條第一項
    分別定有明文。公訴人認被告乙○○有其上揭所指之竊盜犯行，無非以證人即春
    輝公司總務部副理甲○○、證人即承攬春輝公司裝修工程之包商何建福，及上開
    大樓監視錄影帶一捲及其畫面翻攝照片七幀為其論據。訊據被告堅詞否認有何竊
    盜犯行，辯稱：我沒有偷春輝公司之冷氣機，監視錄影帶中之人不是我等語。經
    查：證人甲○○、何建福均未親眼目睹竊取上開冷氣機之人，而僅係根據監視錄
    影帶畫面指認被告即為畫面中搬運冷氣機之人，而證人甲○○於原審九十二年七
    月十八日調查時證稱：是嚴雲卿、何建福他們二人從監視錄影帶認出是被告等語
    ，證人何建福於原審九十二年七月十八日調查時證稱：我認為偵查卷第二三、二
    四頁照片中之人為被告，我是根據畫面中之人之身高、外形及三輪車判斷該人應
    為被告，但畫面不是很清楚，無法正確地看出該人之輪廓，被告是騎三輪車來工
    地，所以直覺地認為畫面中的三輪車就是被告騎的三輪車，不是因為被告騎的三
    輪車有何特徵等語，是證人甲○○、何建福之上開指認是否確實可信，已非無疑
    。且原審於九十二年八月八日勘驗上開監視錄影帶結果，認無法辨識出現於畫面
    中之人之長相，並製有勘驗筆錄附卷可佐，原審再將該監視錄影帶送請內政部警
    政署刑事警察局放大翻攝結果，放大翻攝照片中所顯示之人較為年輕，與被告不
    甚相似，難以確認即係被告，此有該局以九十二年十月二十九日刑鑑字第０九二
    ０一六九一二０號函檢送之放大翻攝照片四幀在卷可稽。
三、綜上所述，原審以卷存之人證、物證並不足以證明春輝公司之冷氣機確係被告竊
    取，本件不能證明被告犯罪，而為被告無罪之諭知，其認事用法均無不合，檢察
    官提起上訴略以：證人甲○○於事發當時於警詢及偵查中均詳實且清晰證稱被告
    確實為當時監視錄影帶拍攝到之行竊者，且拍攝到之三輪車與被告所有者亦屬相
    符，又被告前往公司之時點距冷氣機失竊之時點十分相近等語，證人何建福證述
    情節亦同，原審均不採信，僅以渠等並未能正確認出行竊者之輪廓或指認出被告
    三輪車之特徵等語作為理由，逕認渠等之證詞難以採信，理由顯屬不備；又觀諸
    卷附之監視錄影帶翻拍畫面，原審認攝得之行竊者較為年輕，與被告不甚相似，
    作為認定被告並非行竊者之依據；然本件事發時間距今已有二年半之久，原審以
    被告現在之模樣作為比較之客體，是否有當，已非無疑。且監視錄影帶往往因拍
    攝之光線、時間、角度或影帶保存之方式等因素有異，導致拍攝之畫面與本人有
    些許差異，原審未將被告當時及現在之照片送交相關鑑識單位鑑驗比對，即以當
    庭目測之方式判斷被告並非監視錄影帶中行竊之人，似嫌速斷；況被告於歷次警
    詢、偵查及審理中均未提及當天前往現場時尚有他人在場，然於九十二年十二月
    三日言詞辯論時，卻改稱當時證人林茂踴亦在場，並改稱伊當天六點多即離開現
    場云云。原審並未追查被告所提之在場證人林茂踴是否屬實，亦未查明向被告收
    購舊貨之蘇姓商人有無收受被告行竊所得之冷氣機，以查明真實，遽認判定被告
    無罪，實難令人折服等語。然查：證人甲○○、何建福並未親眼目睹行竊冷氣機
    之人，而係根據監視錄影帶上行竊者之身高、外形及被告曾騎乘三輪車前來工地
    ，而監視錄影帶上亦出現有三輪車，直覺認定該三輪車即為被告所有，因而指認
    被告即本件行竊之人，已如前述；然經原審勘驗監視錄影帶結果，無法清楚辨識
    該行竊者之外觀，且一般拾荒者均以簡易之三輪車載運廢棄物，此為吾人日常生
    活經驗常見之事實，而監視錄影帶所顯示之三輪車並無任何特徵足以證明係被告
    所有，尚難僅因被告曾騎乘三輪車前往該工地拾荒，遽認被告即係行竊之人，是
    證人甲○○、何建福之證述充滿臆測，倘無其他積極證據加以佐證，難以盡信；
    且本院函請內政部警政署刑事警察局鑑定比對隨函檢附審判卷第六十四頁所示之
    人(即監視錄帶翻拍之照片)與偵查卷第十一至十三頁及十六頁所示之乙○○彩色
    或黑白照片是否屬同一人？倘照片無法鑑定比對，如乙○○本人前往貴局能否鑑
    定比對？以目前最新之科技技術是否有其他方法足以辨識審判卷第六十四頁所示
    之人是否與乙○○為同一人？據復以：「有關人貌鑑定部分，本局係對於臉部五
    大部分之外觀形狀或特徵加以比對，而五大部分係指眼睛、耳朵、鼻子、嘴巴及
    下臉部。因此待鑑定之影像必須足以辨識出前述五大部分之外觀特徵或形狀，且
    為相同或相近之拍攝角度，方能鑑定；抑或有其他特徵如疤痕、痣等亦可作為參
    考特徵。前揭審判卷宗內之人貌照片影像因解析度不足無法清楚辨識五官特徵，
    即使乙○○本人親自至本局拍照，仍無法就二者照片加以比對」，此有該局九十
    三年二月四日刑鑑字第０九三００一四一三二號函一紙在卷可稽，亦即以專業鑑
    識單位之專業技術亦無法清楚辨識該行竊之人之五官特徵，況乎證人甲○○、何
    建福，是證人甲○○、何建福之證述，益堪質疑；又被告所辯前後縱不一致，倘
    無積極證據足以認定被告確有犯罪，尚難以被告所辯前後不一或互有矛盾，遽採
    為不利被告之認定，被告所稱案發當時是否有人在場一節縱前後不一，或因之前
    詢問者並未詢及，或因被告之記憶、表達能力而有所不同，以致產生前後供述不
    一之情形，亦在事理之內。況且被告於原審審理係供稱當時另有二人前往拾荒，
    工頭林茂踴也在場等語；林茂踴縱屬在場，亦無從確切證明冷氣機究為何人所竊
    取，遑論本案距今已近三年；又收購舊貨之蘇姓商人究有無買入被告之冷氣機，
    因卷內並無蘇姓商人之姓名、年籍資料而無從傳喚，且蘇姓商人又有故買贓物之
    嫌，難期其為正確無訛之證述。綜上，公訴人所舉之證人甲○○、何建福及監視
    錄影帶之照片，尚無法使本院產生本件冷氣機必為被告所行竊之有罪確信，至於
    證人林茂踴、蘇姓商人並無傳喚之必要及實益。公訴人所掌證據不能證明被告犯
    罪，原審因而為被告無罪之諭知，核無不合。公訴人之上訴意旨執前詞指摘原判
    決不當，非有理由，應予駁回。
據上論斷，應依刑事訴訟法第三百六十八條，判決如主文。
本案經檢察官賴俊雄到庭執行職務。
中　　　華　　　民　　　國　　九十三　　年　　　三　　　月　　　三　　　日
                             臺灣高等法院刑事第二十四庭
                                 審判長法  官  陳  貽  男
                                       法  官  陳  憲  裕
                                       法  官  徐  世  禎
右正本證明與原本無異。
不得上訴。
                                       書記官  陳  玲  憶
中　　　華　　　民　　　國　　九十三　　年　　　三　　　月　　　三　　　日
